【裁判字號】    89,訴,585
【裁判日期】    891226
【裁判案由】    第三人異議之訴
【裁判全文】
臺灣雲林地方法院民事判決  八十九年度訴字第五八五號
    原      告  甲○○
    訴訟代理人  洪士凱律師
    被      告  中興商業銀行股份有限公司
    法定代理人  丙○○
    訴訟代理人  乙○○
右當事人間請求第三人異議之訴事件，本院判決如左：
    主    文
本院八十九年度執字第六九九二號清償債務強制執行事件，就蔡永山於雲林縣台西鄉
農會活期存款帳戶00000－0－0號內新台幣伍拾貳萬壹仟捌佰肆拾伍元所為之
強制執行程序應予撤銷。
訴訟費用由被告負擔。
    事    實
甲、原告方面：
一、聲明：如主文所示。
二、陳述：本院八十九年度執字第六九九二號被告與訴外人蔡永山間清償務強制執行
          事件，經被告引導於民國（下同）八十八年九月十八日，將以訴外人即債
          務人蔡原山於雲林縣台西鄉農會活期存款帳戶00000－0－0號內新
          台幣伍拾貳萬壹仟捌佰肆拾伍元，實施查封在案，被告雖主張查封之系爭
          金錢為蔡永山所有云云，然系金錢確係原告將所持有訴外人吳明石向其調
          現之支票利用該帳戶代收，足見被告聲請對系爭金錢所為查封顯有錯誤，
          爰依強制執行法第十五條之規定，本於所有權請求排除強制執行程序，為
          此提起本件訴訟。
三、證據：提出戶籍謄本、雲林縣台西鄉農會活期存款帳戶00000－0－0號帳
          戶之存摺農會活期存款帳戶00－0000000號代收票據憑摺、自來
          水公司水費收據等為證，並聲請訊問證人蔡永山、吳明石。
乙、被告方面：
一、聲明：駁回原告之訴。
二、陳述：依金融機關與客戶間之活期存款契約之性質屬「消費寄託之性質」，此種
          契約雲林縣台西鄉農會活期存款帳戶00000－0－0號帳戶為債務人
          蔡永山所開，自屬蔡永山所有，原告起訴指稱該帳戶款項為何人存入，實
          有通謀虛窮偽隱匿財，逃避執行之嫌，且其與蔡永山離婚後仍使用蔡永山
          之帳戶有違常理及經驗法則。
三、證據：提出國稅局綜合所得稅各類所得查詢清單、支付命令影本等為證。
丙、本院依職權調閱本院八十九年度執字第六九九二號執行卷、八十九年度促字第五
    八一○號支付命令卷。
    理    由
一、原告主張：蔡永山於雲林縣台西鄉農會活期存款帳戶00000－0－0號內新
    台幣伍拾貳萬壹仟捌佰肆拾伍元，係原告將所持有訴外人吳明石向其調現之支票
    利用該帳戶代收，足見被告於本院八十九年度執字第六九九二號被告與訴外人蔡
    永山間清償務強制執行事件，經被告引導而於八十八年九月十八日，將系爭金錢
    所為查封顯有錯誤，爰依強制執行法第十五條之規定提起本訴等情。被則以：依
    金融機關與客戶間之活期存款契約之性質屬「消費寄託之性質」，依此種契約性
    質，則雲林縣台西鄉農會活期存款帳戶00000－0－0號帳戶為債務人蔡永
    山所開，其存款自屬蔡永山所有，原告起訴指稱該帳戶款項為何人存入，實有通
    謀虛偽隱匿財產，逃避執行之嫌，且原告與蔡永山離婚後仍使用蔡永山之帳戶有
    違常理及經驗法則等情等語，資為辯解。
二、按第三人就執行標的物有足以排除強制執行之權利者，得於強制執行程序終結前
    ，向執行法院對債權人提起異議之訴；強制執行法第十五條前段定有明文。第按
    活期儲蓄存款契約之當事人固為存款契約戶本人（存戶）與金融機構，然非謂第
    三人不得本於其與存款戶間之內部關係對存款主張權利，否則，被告又如何能對
    本件存款為強制執行？被告既得對之聲請強制執行，卻謂他人不得對之為權利之
    爭執等觀點與第三人異議之訴之立法意旨有間。因之，本件爭點主要為原告主張
    蔡永山於雲林縣台西鄉農會活期存款帳戶00000－0－0號內新台幣伍拾貳
    萬壹仟捌佰肆拾伍元存款為其所有一節是否屬實。
三、經查，證人蔡永山在與證人吳明石隔離訊問時證稱：該帳戶是其與原告結婚後所
    開立，百貨店在使用，六十一年間因與原告個性不合，就離開台西，剛開始是幫
    人開車，後來另立家庭，離開台西後，就沒有再使用該帳戶及印章或存提款，不
    認識吳明石，家裡的錢都是原告在管，離家出走以前只有這個帳戶，離家後有在
    別的地方開過戶等語。佐以被告銀行於八十八年四月九日二十四時概括承受之「
    台中市第四信用合作社」與訴外人陳淑瑞及證人蔡永山間之連帶債務糾葛，係源
    於證人蔡永山擔任陳淑瑞之連帶保證人而於八十四年八月五日間即向被告借款九
    百八十三萬元。細察被告據以聲請支付命令所提出陳淑瑞與蔡永山所簽發上揭九
    百八十三萬元本票（附於八十九年度促字第五八一○號支付命卷），蔡永山之住
    址載明「雲林縣西螺鎮○○路一一○號」，核與陳淑瑞與蔡永山之戶籍地址相當
    ；再依卷附陳淑瑞與蔡永山之戶籍謄本（八十七年十月十五日由西螺戶政事務所
    核發）該戶戶長蔡宜芳係於六十三年三月八日出生於西螺鎮拯生綜合醫院，蔡宜
    芳之父母為蔡永山、陳淑瑞（蔡永山、陳淑瑞二人所生另一女兒蔡宜菁亦於六十
    四年二月二十日在西螺鎮現住地出生），可見證人蔡永山早於六十三年之前即在
    西螺地區另成立家庭，並進行經濟活動。則證人蔡永山證稱本件帳戶雖由其所開
    立，但自六十年間離家出走後，即未再使用該帳戶等證言，並不違常情，可以採
    信。
四、復查，證人吳明石到庭明白證稱：係經營皮鞋中盤商，與蔡永山不認識，自八十
    六年左右，即開始與原告本人有生意往來，是批發皮鞋給原告賣，期間經常以客
    票向原告調借現金，原告所稱支票代收期間，其與原告確有以支票向原告調現金
    之錢往來等語，經核證人之證言，確與原告所提出附卷之代收票據憑摺相符，其
    證言應可採信，並有原告所提出代收票據憑摺可資佐證。
五、末查，系爭帳戶存摺收支紀錄明載該帳戶於八十九年十月二十五日之結存金額僅
    為七萬零四百八十五元，其後才再有十九筆代收票款入帳；稽以各該筆代收票款
    金額非大，且有原告所提出附卷之代收票據憑摺可佐，確與一般交易之客票相符
    ，該等代收票款於代收入帳後隨時可提領。然被告所概括承受之「台中市第四信
    用合作社」早即於八十五年間即於台灣台中地方法院以八十五年執九字第一八九
    八七號強執行事件對前揭債權進行強制執行，尤其，被告亦於八十九年六月十二
    日即向本院聲請對陳淑瑞與蔡永山核發支付命令，支付命令（八十九年度促字第
    五八一○號）並於八十九年六月二十八日即由蔡永山收受，有分配表、本票等影
    本及送達回證等附於八十九年度促字第五八一○號卷可憑。換言之，苟該代收款
    屬蔡永山所有，然蔡永山早即知道被告等人已開始追討其連帶債務，卻未即時領
    走，顯然與常情有間，況且，依據原告提出之代收票據存摺，原告確於八十九年
    十一月十三日取消其八十九年十一月三十日到期等多筆票款代收。佐以原告本人
    確實在與蔡永山離婚後仍有經營百貨行，從事經濟交易之行為，其因交易或借貸
    關係而收取他人支票後，委由金融機構代收等事乃正常之經濟行為，則原告陳稱
    因怕人家知道丈夫離家出走、離婚，而遭到欺侮致延用原來之帳戶，參以其所居
    住房屋（台西鄉○○村○○路九二號）之水費通知仍以蔡永山為名義人等情，原
    告所言繼續使用蔡永山之帳戶之理由，尚不違常情，其陳稱定蔡永山本人不知有
    該等代收款情事，應屬可信。此外，被告指稱：「原告起訴指稱該帳戶款項為何
    人存入，實有通謀虛偽隱匿財產，逃避強制執行之嫌。」卻未舉證以實其說，其
    認原告於強制執行程序中主張其為權利即屬通謀之行為云云，自屬無據，揆以首
    揭證據，原告主張蔡永山於雲林縣台西鄉農會活期存款帳戶00000－0－0
    號內新台幣伍拾貳萬壹仟捌佰肆拾伍元存款為其所有一節，洵可採信。準此，被
    告僅以上揭帳戶原先由蔡永山所開立，援引消費寄託之法律關係，遽謂上揭金額
    即屬蔡永山所有云云，並不足以否定上揭金錢確係原告將其所持支票經由上揭帳
    戶代收之事實，職是，原告自得對之主張權利。
六、綜上所述，系爭物存款金額應為原告所有，從而，原告提起本件第三人異議之訴
    ，請求撤銷本院八十九年度執字第六九九二號就系爭存款金額所為之強制執行程
    序，洵屬有據，應予准許。
七、本件為判決基礎已臻明確，兩造其餘攻擊防禦方法，經審酌後認與判決結果不生
    影響，自毋庸一一論述及調查，併此敘明。
八、據上論結，原告之訴為有理由，依民事訴訟法第七十八條，判決如主文。
中      華      民      國    八十九    年    十二     月    二十六    日
                                臺灣雲林地方法院民事庭
~B法      官  黃玉清
右為正本係照原本作成
如對本判決上訴，須於判決送達後廿日內向本院提出上訴狀
中      華      民      國    八十九    年    十二     月    二十六    日
~B法院書記官  韓乾興


司法院資訊處製作；財團法人民間司法改革基金會備份。
